【裁判字號】    91,交訴,63
【裁判日期】    920430
【裁判案由】    過失致死等
【裁判全文】
臺灣彰化地方法院刑事判決                          九十一年度交訴字第六三號
    公  訴  人  臺灣彰化地方法院檢察署檢察官
    被      告  己○○
    選任辯護人  方文律師
右列被告因過失致死等案件，經檢察官提起公訴（九十一年度偵字第一一七二號、第
二二一九號），本院判決如左：
    主  文
己○○因過失致人於死，處有期徒刑捌月；又駕駛動力交通工具肇事，致人死亡而逃
逸，處有期徒刑拾月。應執行有期徒刑壹年肆月。
    事  實
一、己○○於民國九十一年一月五日零時至五時許，與友人張建宏在彰化縣員林鎮○○路同學住處打籃球，同日四時許，己○○駕駛車牌號碼Ａ九—二八一五號自用
    小客車搭載張建宏，沿彰化縣彰化市○○路由南往北方向行駛，欲返回台中縣豐
    原市住處。同日六時二十分許，途經彰化縣彰化市○○路二段五四二號中山堂前
    之內車道時，本應注意在該路段上行駛，時速不得超過五十公里，且汽車行駛時
    ，駕駛人應注意車前狀況，並隨時採取適當之安全措施，以避免危險之發生，而
    當時天侯晴，柏油路面乾燥無缺陷，並無其他障礙物，視距、視角、視野均良好
    ，且依其智識、能力亦無不能注意之情事，詎竟疏未確實注意及此，而貿然駕車
    以時速約七、八十公里之速度超速通過該路段，適有疏未注意之楊黃月桑騎乘腳
    踏車在其前方之外車道欲橫越馬路（由東往西方向），己○○見狀後煞避不及，
    致所駕駛之自用小客車右前保險桿處撞及楊黃月桑之腳踏車後輪左側支架，致楊
    黃月桑人車倒地，受有頭部外傷，己○○於駕車肇事後竟未下車查看為必要之救
    護，反另行起意駕車逃逸駛離現場。丁○○○經送醫急救後仍延至同日十八時二
    十分許因顱內出血不治死亡。嗣經警循線查獲曹己○○及其所駕駛之自用小客車
    。
二、案經彰化縣警察局彰化分局報請臺灣彰化地方法院檢察署檢察官相驗後自動檢舉
    偵查起訴。
    理  由
一、訊據被告己○○固坦承有於前揭時、地，駕駛車牌號碼Ａ九─二八一五號自用小
    客車行經肇事地點，惟矢口否認有何過失致人於死及肇事逃逸之犯行，辯稱：伊
    行經肇事地點時之車速約六十公里，當時感覺並未撞擊被害人，警員甲○○製作
    筆錄之前先播放肇事地點之監視器錄影帶，告知伊肇事，伊在甲○○催逼誘導之
    下始承認肇事，警訊完畢解送地檢署經檢察官訊問時，心想警訊已承認就繼續認
    罪云云。經查：
  (1)雖本件車禍之發生，並無人於現場目擊肇事經過之情形，然被告於警偵訊時及審
    理時坦承於事故發生之際曾行經前開肇事地點，其所駕駛之自小客車亦經彰化市
    ○○路與台化街口（肇事地點北上第一處設有監視器之路口）之監視器於九十一
    年一月五日六時二十八分四秒錄下行車畫面，有翻攝照片一張附卷可證，而證人
    即警員甲○○於本院審理時證稱：「由我同事陪被告及其父親至肇事現場觀看，
    看完現場我再播放肇事地點之監視器錄影帶給被告及其父觀看，我是跟他說如果
    是你的話就承認，不是的話就說不是」、「製作筆錄之前先到肇事現場，看己○○的車子，再看監視器，問他是否有撞到被害人，他說有，他爸爸都全程陪同」
    、「我作筆錄時有曉諭說是你撞的就承認，若不是也沒關係，他就流淚承認是他
    撞的」、「（你製作筆錄時語氣凶惡嗎？）沒有」等語，被告解送臺灣彰化地方
    法院檢察署經檢察官訊問時亦坦承肇事逃逸，甚至坦承肇事時車速高達時速七、
    八十公里，觀諸偵訊筆錄亦未見有其否認自白任意性之記載。所謂之誘導訊問係
    訊問者原先已預設好立場，再就其預設之情形逐一訊問，回答者通常僅有肯定或
    否定之回答空間，惟本院觀諸警訊筆錄，警方僅是針對一些例行問題訊問被告，
    被告回答之內容多有自主之空間，並無所謂誘導訊問之情形，故被告辯稱警方誘
    導訊問，純係個人臆測之詞，尚難採信。何況，被告事後與被害人之夫乙○○商
    談和解之事，甚至下跪認錯，此經乙○○及證人丙○○於審理時證述甚詳，要難
    否認警、偵訊筆錄之證據力。
  (2)本院請警採取被告己○○所駕上開車輛及被害人楊黃月桑所騎腳踏車上之烤漆痕
    比對結果，採自被告車輛右前保險桿油漆片之透明漆層、墨綠色漆層與採自丁○○○腳踏車後輪左側支架之墨綠色漆片之透明漆層、墨綠色漆層；採自被告車輛
    右前保險桿油漆片之第三層之灰色物質層與採自丁○○○腳踏車後輪左側支架之
    墨綠色漆片之灰色物質層，經以鏡檢法、掃瞄式電子顯微鏡／Χ射線能譜分析法
    、紅外線光譜分析法、熱裂解氣相層析質譜分析法分析結果，成份相似，有內政
    部警政署刑事警察局九十二年二月二十日刑鑑字第○九一○三三五九四八號鑑驗
    通知書一紙及採證照片七張附卷可稽。現行汽車之生產模式為大量且標準化之生
    產，因此，每個同型汽車右前保險桿之烤漆成分應屬相同，鑑驗之結果本即無法
    個化，因此，上開鑑驗報告指出警方採集自被告上開自小客車之右前保險桿之透
    明漆層、墨綠色漆層、第三層之灰色物質層與採自丁○○○腳踏車後輪左側支架
    之墨綠色漆片之透明漆層、墨綠色漆層、灰色物質層相似，應已足認定被害人腳
    踏車之左側支架確實遭到與被告自小客車同型之汽車右前保險桿，究不能僅因鑑
    驗報告提及二者相似而非相同，即謂被告之自小客車未撞及被害人之腳踏車。雖
    辯護人辯稱該肇事時段可能有與被告同型同色之汽車經過肇事，然質諸警員甲○○證稱：「（為何鎖定被告的車子涉案？）派出通報我們後，我們隔天就去調錄
    影帶，我們研判肇事車輛應該是北上的車子，肇事地點的下一個監視器裝設地點
    就是中山路、台化街口，派出鎖警員就將台化街口之錄影帶拷貝下來，加上被害
    人腳踏車上有藍或墨綠色的烤漆，再考慮受撞高度，排除不是深色車及大貨車，
    而台化街錄影帶所拍到之車號不明顯，就比對車型、顏色，再到彰化縣花壇鄉喜
    美廠請經理觀看，認定是喜美的車子」等語，另比對被告自小客車右前保險桿受
    損之位置與被害人腳踏車後輪左側支架採集樣本之高度大約相同，並有照片四張
    附於警卷可參。
  (3)再參以肇事地點為雙向四車道，視距良好無障礙物，有道路交通事故調查報告表
    及現場照片可證，而證人戊○○於警訊時證稱：「當時我坐在中山堂內清潔隊子
    母車旁椅子上看報紙，我是聽到撞擊聲後才走出門口看」等語，被告為駕車之人
    ，焉有不知撞到被害人之理？且被告於偵訊時自承於九十一年一月二十三日發現
    該車右前保險桿有刮痕，而自行補漆等語，是被告辯稱不知所撞及者是被害人云
    云，顯非可採。
  (4)按行車速度，依標誌之規定；又汽車行駛時，駕駛人應注意車前狀況，並隨時採
    取必要之安全措施，道路安全規則第九十三條第一項及第九十四條第三項分別定
    有明文。此為汽車駕駛人之被告所應注意之義務，被告既考領有普通小型車駕駛
    執照，對此當知之甚詳，而本件肇事路段為雙向四線之車道，限速五十公里，當
    時天侯晴，柏油路面乾燥無缺陷，並無其他障礙物，視距、視角、視野均良好，
    此有警卷所附道路交通事調查報告表及肇事現場照片可按，在客觀上並無不能注
    意之情形，再依被告之智識、能力亦無不能注意之情事，且被告於警偵訊時已自
    承當時之車速約七、八十公里等語，再依前揭道路交通事故調查報告表記載及肇
    事現場照片顯示，肇事現場被告行車方向留有被害人丁○○○之衣物，而被害人
    倒臥北上外車道，旁留有大量血跡，依此研判，顯係被告以時速約七十公里之速
    度超速通過該路段及疏未注意車前狀況，致有未能隨時採取必要安措施之過失，
    至為明顯。本院於九十一年五月十日當庭播放肇事地點前之錄影帶，其情形為：
    「有一騎腳踏車者，由路的右側往左要穿越馬路，騎到路的中央，一部自小客車
    經過，小客車頭的右側與腳踏車在同一點上，之後，小客車過去後，畫面上就看
    不到腳踏車」，據此，被害人亦有疏未注意，貿然從路段穿越道路之過失，然被
    告既有疏失，即難解免被告過失致人於死之刑責。又被害人丁○○○確因本件交
    通事故，致顱內出血不治死亡之事實，業經臺灣彰化地方法院檢察署檢察官督同
    檢驗員相驗明確，製有相驗屍體證明書、驗斷書及勘驗筆錄在卷足憑，被害人之
    死亡既係因被告之行為所造成，二者間自有相當之因果關係。
  (5)綜核上述，被告己○○所辯，要屬卸責飾詞，不足採信。本件事證明確，被告過
    失致人於死及肇事逃逸之犯行均洵堪認定。
二、核被告己○○所為，係犯刑法第二百七十六條第一項之過失致人於死罪及同法第
    一百八十五條之四之駕駛動力交通工具肇事致人死亡而逃逸罪。被告所犯上開二
    罪名間，犯意各別，行為互殊，犯罪構成要件不同，應予分論併罰。爰審酌被告
    因一時疏於注意前揭道路交通安全規則之規定而駕車肇事致被害人死亡，復於肇
    事後逃逸未為必要之救護，惡性非輕，且犯後飾詞圖卸，及被害人就本件車禍之
    發生亦有上開過失等一切情狀，分別量處如主文所示之刑，並定其應執行之刑，
    以資懲儆。
據上論斷，應依刑事訴訟法第二百九十九條第一項前段，刑法第一百八十五條之四、
第二百七十六條第一項、第五十一條第五款，罰金罰鍰提高標準條例第一條前段，判
決如主文。
本案經檢察官黃玉琪到庭執行職務。
中      華      民      國    九十二    年      四      月    三十    日
                                    臺灣彰化地方法院交通法庭
                                      法      官  宋  恭  良
右正本證明與原本無異。
如不服本判決，應於判決送達後十日內，向本院提出上訴狀。
告訴人或被害人對於判決如有不服具備理由請求檢察官上訴者，其上訴期間之計算係
以檢察官收受判決正本之日期為準。
                                    法院書記官  劉  玫  金
中      華      民      國    九十二    年      五      月      二    日
附錄本判決論罪科刑法條全文：
刑法第一百八十五條之四
駕駛動力交通工具者肇事，致人死傷而逃逸者，處六月以上五年以下有期徒刑。
刑法第二百七十六條第一項
因過失致人於死者，處二年以下有期徒刑、拘役或二千元以下罰金。


司法院資訊處製作；財團法人民間司法改革基金會備份。
